臺灣基隆地方法院民事簡易判決
110年度基簡字第925號
原      告  富邦產物保險股份有限公司

法定代理人  羅建明  
訴訟代理人  黃律皓  
被      告  巫健生  

上列當事人間請求損害賠償事件，本院於民國110年11月4日言詞
辯論終結，判決如下：
    主      文
被告應給付原告新臺幣貳拾貳萬玖仟參佰肆拾伍元，及自民國一
百一十年九月十八日起至清償日止，按週年利率百分之五計算之
利息。
訴訟費用新臺幣貳仟肆佰參拾元由被告負擔。
本判決得假執行；但被告如以新臺幣貳拾貳萬玖仟參佰肆拾伍元
預供擔保，得免為假執行。
    事實及理由
一、被告經合法通知，未於最後詞辯論期日到場，核無民事訴訟
    法第386條各款所列情形，爰依民事訴訟法第436條第2項、
    第385條第1項前段規定，准原告之聲請，由其一造辯論而為
    判決。
二、原告起訴主張：被告於民國108年12月5日駕駛車牌號碼000-
    0000號自用小貨車（下稱系爭A車），行經基隆市中山區中
    山一路與成功一路路口時，未依指向標線指示行駛，且於號
    誌黃燈轉換紅燈之際進入岔路口，因疏未注意對向來車之過
    失，碰撞原告所承保由訴外人許閔翔駕駛之車牌號碼000-00
    00號租賃小客貨車（下稱系爭B車），致系爭B車受有損害，
    且達無法回復原狀之全毀程度，扣除系爭B車報廢拍賣之金
    額50,000元後，原告即依約賠付被保險人新臺幣（下同）45
    8,690元，且因雙方互負過失責任，原告僅請求50%之金額即
    229,345元，為此依保險法第53條及民法第191條之2、第196
    條規定，請求被告給付229,345元，及自起訴狀繕本送達翌
    日起至清償日止，按週年利率5%計算之利息。
三、被告抗辯略以：伊是綠燈直行，因地上標線被前車擋住，故
    依據燈號行駛，且伊也有向訴外人許閔翔提出過失傷害之告
    訴，許閔翔也被判刑，故伊並無過失；若認為伊有過失，願
    意按原告請求之金額賠償等語。並答辯聲明：原告之訴駁回
    。
四、原告主張被告於上開時間、地點駕駛系爭A車，與系爭B車發
    生碰撞，造成系爭B車全毀，並依約賠付被保險人458,690元
    等情，業據提出基隆市警察局道路交通事故當事人登記聯單
    、現場照片、交通部公路總局臺北區監理所基宜區車輛行車
    事故鑑定會鑑定意見書、汽車保險單、系爭B車行車執照、
    理賠申請書、系爭B車維修估價單、系爭B車毀損照片、保險
    約定事項、賠案資料查詢、系爭B車新領牌照登記書、汽（
    機）車各項異動登記書、報廢車買賣契約書等件影本為證，
    並經本院依職權向基隆市警察局調閱本件事故資料，有基隆
    市警察局110年9月23日基警交字第1100046035號函附道路交
    通事故現場圖、道路交通事故調查報告表㈠㈡、道路交通事故
    談話紀錄表及相片14張、監視器1片附卷可稽，且為被告所
    不爭執，堪信為真實可採。
五、原告主張其已賠付系爭B車被保險人458,690元，依過失相抵
    原則，於229,345元範圍內，代位行使系爭B車被保險人對被
    告之損害賠償請求權，被告否認其有過失，本院判斷如下：
　㈠按汽車行駛時，駕駛人應注意車前狀況及兩車並行之間隔，
    並隨時採取必要之安全措施；汽車行駛至交岔路口，其行進
    、轉彎，應遵守燈光號誌或交通指揮人員之指揮，遇有交通
    指揮人員指揮與燈光號誌並用時，以交通指揮人員之指揮為
    準，道路交通安全規則第94條第3項、第102條第1項第1款分
    別定有明文。次按指向線，用以指示車輛行駛方向。以白色
    箭頭劃設於車道上。本標線設於交岔路口方向專用車道上與
    禁止變換車道線配合使用時，車輛須循序前進，並於進入交
    岔路口後遵照所指方向行駛，為道路交通標誌標線號誌設置
    規則第188條第1項所明定。經查，被告於警詢時陳稱：伊當
    時係從西定高架橋外側車道往成功一路方向行駛，進入岔路
    口後，就與許閔翔的車碰撞；對於警方所提示，依監視器畫
    面顯示，進入路口前號誌當時為黃燈之部分，伊沒有意見，
    伊發現許閔翔車子時，就快發生碰撞了，伊無法反應等語（
    臺灣基隆地方檢察署109年度偵字第4488號偵查卷第10頁、
    第11頁），且依監視器翻拍畫面照片（同上偵查卷第57頁至
    第60頁）顯示，被告確實駕駛系爭A車行駛於西定高架橋往
    成功一路之外側車道上，而該車道上劃設有白色右轉弧形箭
    頭，另交通部公路總局臺北區監理所基宜區車輛行車事故鑑
    定會依相關跡證資料、行車事故圖及當場播放路口監視器影
    像顯示：本案肇事點為成功一路與安樂路1段行車管制號誌
    正常運作岔路口，車輛駕駛人必須依照號誌及標線指示行駛
    並注意岔路口來車小心駕駛，經參酌所附筆錄及事故圖資影
    像研判，二車行駛號誌時相是相同時相，從監視影像中看出
    ，畫面時間07:14:55號誌由黃燈轉換紅燈之際，被告駕駛自
    小貨車，由西定高架橋往成功一路方向行駛於右轉車道卻直
    行，隨後二車碰撞肇事等情，因認被告同為肇事原因，有鑑
    定意見書可參（本院卷第19頁至第23頁），堪認被告駕駛系
    爭A車行駛於右轉彎車道上，卻向前直行，又於燈號由黃燈
    轉變為紅燈之際，通過停止線進入岔路口，因疏未注意車前
    狀況與系爭B車發生碰撞，自有未遵守號誌、未依標線行駛
    及未注意車前狀況之過失，且被告之過失行為與系爭B車受
    損結果間有相當因果關係，被告對系爭B車所受損害應負侵
    權行為損害賠償責任。被告雖辯稱地上標線遭前方車輛阻擋
    ，其係依燈號行駛云云，惟依被告所提行車紀錄器翻拍照片
    ，前座位置明顯可見劃設於前方道路上之標線，被告所辯並
    不可採。
　㈡次按因故意或過失，不法侵害他人之權利者，負損害賠償責
    任，民法第184條第1項前段定有明文。又被保險人因保險人
    應負保險責任之損失發生，而對於第三人有損失賠償請求權
    者，保險人得於給付賠償金額後，代位行使被保險人對於第
    三人之請求權；但其所請求之數額，以不逾賠償金額為限，
    亦為保險法第53條所明定。被告駕駛系爭A車有上述之過失
    ，致系爭B車受有損害，自應依民法第184條第1項前段規定
    ，就系爭B車所有權人所受之損害負賠償之責。又原告因本
    件保險事故而依其與系爭B車所有權人間之保險契約，給付
    保險金，並受讓其對被告之損害賠償請求權，原告自得依侵
    權行為損害賠償及保險法代位權之法律關係，請求被告賠償
    其所受損害。
  ㈢查系爭B車之保險金額為559,000元，系爭B車經送請北都汽車
    股份有限公司撫遠服務廠估價修復費用高達629,081元，已
    達系爭保險契約之全損標準，核無修復之價值。又本件事故
    發生時保險期間已滿4個月未滿5個月，依保險單條款約定之
    折舊賠償率為91%之事實，有估價單、汽車保險單、約定月
    折舊附加條款乙式第1條之約定可憑（本院卷第25頁、第64
    頁）。而被告業於109年1月21日給付系爭B車被保險人全損
    保險金508,690元（保險金額559,000元×賠償率91%＝508,690
    元），依保險法第53條規定，受讓取得系爭B車被保險人對
    被告之上開過失損害賠償請求權。另依保險單條款，原告於
    全損理賠償後，取得系爭B車之處分權，系爭B車經原告於10
    9年3月11日以50,000元出售予正昇企業社之事實，亦有保險
    單條款、報廢車買賣契約書（本院卷第55頁至第67頁、第75
    頁）在卷可憑，則原告實付系爭B車被保險人賠償餘額為458
    ,690元（508,690－50,000＝458,690），堪以認定。
　㈣末按損害之發生或擴大，被害人與有過失者，法院得減輕賠
    償金額或免除之；前二項之規定，於被害人之代理人或使用
    人與有過失者，準用之，民法第217條第1項、第3項分別定
    有明文。另按汽車行駛時，駕駛人應注意車前狀況及兩車併
    行之間隔，並隨時採取必要之安全措施，道路交通安全規則
    第94條第3項定有明文。被告駕駛系爭A車固有前述之過失，
    然訴外人許閔翔駕駛系爭B車，於號誌黃燈轉紅燈之際進入
    岔路口逕為左轉彎，且疏未注意對向來車，同為肇事原因，
    堪認許閔翔就本件損害之發生與有過失甚明。原告主張被告
    與許閔翔應各負50%過失責任，依過失相抵之法則，減輕被
    告賠償金額50%，請求被告賠償229,345元（計算式：458,69
    0元×50%＝229,345元），為被告所不爭執（本院110年10月14
    日言詞辯論筆錄），自屬有據。
六、綜上所述，原告基於侵權行為損害賠償及保險法代位權之法
    律關係，請求被告給付229,345元，及自起訴狀繕本送達翌
    日即110年9月18日起至清償日止，按週年利率5%計算之利息
    ，為有理由，應予准許。
七、本件第一審裁判費為2,430元，此外別無其他費用支出，確
    定訴訟費用由敗訴之被告負擔。　
八、本件係民事訴訟法第427條第1項所定之標的金額500,000元
    以下之財產權訴訟，本院為被告敗訴之判決，應依職權宣告
    假執行，並依同法第392條第2項規定，依職權宣告被告預供
    擔保，得免為假執行。
九、據上論結，本件原告之訴為有理由，依民事訴訟法第436條
    第2項、第385條第1項前段、第78條、第87條第1項、第389
    條第1項第3款、第392條第2項，判決如主文。  　
中　　華　　民　　國　　110 　年　　11　　月　　18　　日
                  基隆簡易庭法　官　陳湘琳　　　　　
以上正本係照原本作成。
對於本件判決如有不服，應於收受送達後20日內向本院提出上訴
書狀，上訴於本院合議庭，並按他造當事人之人數附具繕本。如
委任律師提起上訴者，應一併繳納上訴審裁判費。　　　　　　
中　　華　　民　　國　　110 　年　　11　　月　　18　　日
                            書記官　林亭如